臺灣高等法院花蓮分院刑事判決
111年度原上易字第37號
上  訴  人  
即  被  告  柯振坤




選任辯護人  許正次律師(法扶律師)          
            鄭道樞律師
上列上訴人因毀損案件，不服臺灣花蓮地方法院110年度原易字
第194號中華民國111年6月14日第一審判決（起訴案號：臺灣花
蓮地方檢察署110年度偵字第2023號），提起上訴，本院判決如
下：
    主    文
原判決（不含不另為無罪諭知部分)撤銷。
柯振坤犯毀損他人物品罪，處拘役拾伍日，如易科罰金，以新臺
幣壹仟元折算壹日。
    犯罪事實及理由
一、上訴範圍說明：
  ㈠按上訴得對於判決之一部為之。對於判決之一部上訴者，其
    有關係之部分，視為亦已上訴。但有關係之部分為無罪、免
    訴或不受理者，不在此限，刑事訴訟法第348條第1項、第2
    項定有明文。且該條第2項所稱「無罪、免訴或不受理者」
    ，不以在主文內諭知者為限，即第一審判決就有關係之部分
    於理由內說明不另為無罪、免訴或不受理之諭知者，亦屬之
    ，此觀前開條文修正理由即明。
　㈡本件上訴人即被告柯振坤（下稱被告）被訴毀損案件，原審
    就其將告訴人李智仁所有之2盆九重葛盆栽予以砍除而毀壞
    之部分為有罪之判決；而就被訴另2盆九重葛盆栽毀損部分
    ，則以檢察官所舉證據不足以證明被告確有上開犯行，本應
    為無罪判決，惟此部分因與前揭論罪科刑部分有接續犯之實
    質上一罪關係，而不另為無罪之諭知。本件僅被告就原審判
    決有罪部分提起上訴，依首揭法條規定，前開有關係而經原
    審於理由中說明不另為無罪諭知部分，自不在上訴範圍，合
    先敘明。
二、本案經本院審理結果，認原審認定被告犯毀損罪之犯罪事實
    、證據及理由，尚無不當，就此部分除增列被告於本院之自
    白(本院卷第125頁)外，其餘引用原審判決書之記載（如附
    件）。
三、原審判決應撤銷之理由：
  ㈠原審判決認定被告毀損犯行之事證明確，據以論罪科刑，核
    其認事用法固無違誤，然：
　⒈被告於本院幡然悔悟，坦認犯行，此屬於被告犯後態度之展
    現，而為量刑審酌之因素，原審判決未及審酌於此，尚有未
    洽。
　⒉又科刑判決旨在實現刑罰權之分配正義，故法院對有罪被告
  　之科刑判決，應符合罪刑相當之原則，使輕重得宜，罰當其
　  罪，以契合社會之法律感情，此所以刑法第57條明定科刑時
　  應審酌一切情狀，尤應注意該條所列10款事項以為科刑輕重
　  之標準，查被告毀損告訴人所有九重葛盆栽之價值，經臺灣
　  花蓮地方法院111年度花原小字第32號判決認定每盆為新臺
　  幣(下同)2,500元，因而認定被告應賠償5千元(計算式：2,5
　  00×2＝5,000元)一節，有該院民事判決在卷可稽(本院卷第1
　  11至114頁)，原審未能充分審酌九重葛盆栽之價值，量處被
　　告拘役40日，稍嫌過重。
　⒊被告上訴意旨認原判決量刑過重為有理由，應由本院予以撤
    銷改判。
  ㈡爰審酌被告明知盆栽為他人財產，卻恣意破壞、砍除，造成
    告訴人受有損害，所為確有不該；考量被告犯後先是於警、
    偵及原審否認有部分毀損犯行，迄至本院始坦認全部犯行，
    又衡量本案於警詢期間曾試行調解(警卷第19頁花蓮縣秀林
    鄉調解委員會110年1月6日調解不成立證明書)，惟終因與告
    訴人、告訴人之母間宿怨未解，致雙方未能接受調解，亦因
    賠償金額雙方差距過大，未與告訴人和解，補償告訴人之損
    失，並獲取其諒解，最終透過臺灣花蓮地方法院111年度花
    原小字第32號判決始確定被告應賠償5千元等犯後態度，兼
    衡九重葛盆栽之價值、被告已年滿73歲(38年9月4日生)、高
    中畢業之智識程度、養雞、養牛為生、家庭經濟狀況普通、
    依靠國民年金及老人年金之收入約4,271元、無須扶養他人
    等一切情狀（原審卷第135頁，本院卷第126頁），量處如主
    文第2項所示之刑，並諭知易科罰金之折算標準。
四、末按供犯罪所用、犯罪預備之物或犯罪所生之物，屬於犯罪
    行為人者，得沒收之。但有特別規定者，依其規定；又前二
    項之沒收，於全部或一部不能沒收或不宜執行沒收時，追徵
    其價額；又宣告前二條之沒收或追徵，有過苛之虞、欠缺刑
    法上之重要性、犯罪所得價值低微，或為維持受宣告人生活
    條件之必要者，得不宣告或酌減之，刑法第38條第2項、第4
    項、第38條之2第2項分別定有明文。經查，被告持以用於本
    案犯行之割草機，雖為本案犯罪所用之物，然並未扣案，復
    考量割草機價值不低，具相當財產價值，與本案犯行相較，
    揆諸上開規定意旨，若予宣告沒收，恐有過苛之虞，爰不宣
    告沒收，附此敘明。　　　　　
據上論斷，應依刑事訴訟法第369條第1項前段、第364條、第299
條第1項前段，判決如主文。
本案經檢察官林英正提起公訴，檢察官黃怡君到庭執行職務。 
中　　華　　民　　國　　111 　年　　10　　月　　31　　日
                  刑事庭審判長法  官  林慧英
                              法  官  謝昀璉
                              法  官  李水源
以上正本係照原本作成。
本件不得上訴。
中　　華　　民　　國　　111 　年　　11　　月　　1 　　日
                              書記官  徐文彬　　
附錄本案論罪科刑法條全文
中華民國刑法第354條
毀棄、損壞前二條以外之他人之物或致令不堪用，足以生損害於
公眾或他人者，處2年以下有期徒刑、拘役或1萬5千元以下罰金
。
--------------------------------------------------------
(附件：原判決)
臺灣花蓮地方法院刑事判決
110年度原易字第194號
公  訴  人  臺灣花蓮地方檢察署檢察官
被      告  柯振坤
選任辯護人  許正次律師（法扶律師）          
上列被告因毀損案件，經檢察官提起公訴（110年度偵字第2023
號），本院判決如下：
    主  文
柯振坤犯毀損他人物品罪，處拘役肆拾日，如易科罰金，以新臺
幣壹仟元折算壹日。
    事  實
柯振坤於民國109年11月下旬至同年12月6日16時許間之某時，在
花蓮縣○○鄉○○段地號0000號之土地（下稱本案土地），基於毀損
他人物品之犯意，使用割草機將李智仁所有、置於本案土地之九
重葛盆栽2盆予以砍除而毀壞之，足生損害於李智仁。
    理  由
壹、有罪部分
一、程序部分
  ㈠證據能力
　　按被告以外之人於審判外之言詞或書面陳述，除法律有規定
    者外，不得作為證據；被告以外之人於審判外之陳述，雖不
    符前4條之規定，而經當事人於審判程序同意作為證據，法
    院審酌該言詞陳述或書面陳述作成時之情況，認為適當者，
    亦得為證據，刑事訴訟法第159條第1項、第159條之5第1項
    分別定有明文。查就檢察官所提出之各項證據，被告柯振坤
    及其辯護人對於證據能力部分表示同意有證據能力等語（見
    本院卷第112頁至第113頁），本院審酌該等證據核無違法取
    證或證明力顯然過低之情事，依各該陳述作成時之狀況並無
    不適當或顯不可信之情形，自均得為證據，合先敘明。
　㈡本案告訴合法
　　被告辯稱：九重葛盆栽為張愛珠所有，是106年間張愛珠在
    建昌路撿回收時撿回來的，我還去幫忙搬回來云云，惟查，
    此部分為證人張愛珠所否認（見核交卷第114頁），告訴人
    李智仁亦證稱：盆栽是我到太太臺東娘家，跟太太的弟弟所
    購得，買回來後就放在本案土地上等語（核交卷第73頁），
    且經測量後，盆栽確實擺放在告訴人所有之本案土地上，有
    土地所有權狀、土地複丈成果圖附卷可稽（見核交卷第59頁
    、第65頁），是告訴人將其所有之盆栽，置於其所有之本案
    土地上，與常情無違，被告空言盆栽為證人張愛珠所有卻為
    證人張愛珠所否認，自難認被告所述可採。故告訴人為盆栽
    之所有權人，並於109年12月18日提出告訴，則本案告訴自
    為合法甚明。
二、實體部分
　㈠訊據被告固坦承曾以除草機砍除九重葛盆栽1盆，惟矢口否認
    有何毀損犯行，辯稱：我砍除的九重葛是張愛珠所有，是我
    陪同張愛珠撿回來的，放在本案土地上，我所有花蓮縣○○鄉
    ○○段地號0000號土地與本案土地相連，那盆九重葛的藤蔓長
    到我的土地上，我請張愛珠把盆栽移裡面一點，但張愛珠沒
    有處理，我才自己修剪那1盆盆栽，並沒有毀損告訴人4盆盆
    栽，我與張愛珠有○○官司，告訴人是她○○，他們的目的是跟
    我要錢云云；辯護人為被告辯護稱：被告砍除九重葛之原因
    係該盆栽越界，被告之行為係維護自己權益之正當抵制，並
    無毀損他人財產之故意，被告實際砍除之九重葛只有1盆，
    卷內照片僅能辨識有2盆盆栽，其中1盆為蘭花，盆內樹枝係
    恰巧掉落於盆栽，故被告僅砍除1盆九重葛云云。
  ㈡經查：
    ⒈告訴人於警詢及偵查時證：我於109年12月6日16時許，發
      現所種植的九重葛遭人砍下；盆栽是裝在花盆裡，總共買
      了4盆，1盆新臺幣2000元，買完放在我自己的本案土地上
      等語（見警卷第13頁，偵卷第38頁，核交卷第73頁），且
      有照片：　　　在卷可佐（見警卷第21頁、第23頁），復
      經測量後，確認
      告訴人所有盆栽係擺放於本案土地上，亦有前述土地複丈
      成果圖可證，是告訴人擁有九重葛盆栽，且置於本案土地
      上，惟於109年12月6日16時許前之某時遭人破壞等情，首
      堪認定。
    ⒉次查，觀諸上開照片盆栽顏色及枝枒斷裂之情況可知，警
      卷第21頁編號(01)、(02)照片與警卷第23頁編號(02)之照
      片，實為同1盆盆栽，僅拍攝角度不同，故本案告訴人遭
      毀損之盆栽應可認定為2盆。又被告自承持割草機毀損1盆
      九重葛，且該盆栽係放置於本案土地上，是足證毀損盆栽
      之人為被告乙節，亦可認定。又被告雖僅供認部分犯行，
      惟告訴人指訴4盆九重葛盆栽遭毀損，其中2盆有上開照片
      可為補強，故本案被告毀損之盆栽應為2盆甚明，被告辯
      稱僅砍除1盆，與事實不符。
　　⒊再查，被告於110年1月26日警詢時供稱：時間我忘記了，
      大約兩個月前，我因為要整理我住處周圍環境而將雜草砍
      除等語（見警卷第9頁），被告於本院審理時復供稱：我
      砍除九重葛確切的時間我已經忘記，做筆錄的時間跟我砍
      除的時間間隔2個月等語（見本院卷第134頁），是參以前
      述告訴人發現盆栽遭毀損之時間，本案被告毀損盆栽之時
      間應可推認為係109年11月下旬至同年12月6日16時許間之
      某時；起訴書所載時間應予更正。
　　⒋末查，本案被告係有意識地要砍除九重葛，被告對於其行
      為將造成九重葛死亡之結果有所認識並意欲為之，被告亦
      知悉九重葛盆栽非其所有物，則被告當有毀損他人物品之
      故意甚明。　
  ㈢被告雖以前詞置辯，惟查，盆栽並無證據證明係證人張愛珠
    所有，業如前述；且據上開照片可知，遭毀損之盆栽係灌木
    而非爬藤，而上開土地複丈成果圖，係被告自行指出點位，
    有勘驗筆錄存卷可參（見核交卷第37頁），然依其所指出之
    位點，經測量後亦非緊貼土地邊界，可見被告辯稱係藤蔓越
    界而予修剪乙節並不可採。再就上開警卷第23頁編號(01)之
    照片觀之，盆栽內除下方疑似為蘭花之植物外，盆栽內上方
    可見橫擺斷裂之樹枝，該斷裂樹枝與蘭花間尚有直立之斷枒
    ，足認盆栽內原先有栽種樹種，並非如辯護人所述為掉落之
    樹枝。綜上所述，本案事證明確，被告所辯均不足採，本案
    犯行已堪認定，應予論罪科刑。
　㈣核被告所為，係犯刑法第354條毀損他人物品罪。被告本案毀
    損2盆九重葛，係於密切接近之時間、地點為之，且侵害同
    一法益，各行為之獨立性極為薄弱，依一般社會通念，難以
    強行分開，在刑法評價上，以視為數個舉動之接續施行，合
    為包括之一行為予以評價，較為合理，應論以接續犯之包括
    一罪。爰審酌被告明知盆栽為他人財產，卻恣意破壞、砍除
    ，造成告訴人受有損害，所為確有不該；考量被告否認部分
    犯行，事後未能與告訴人達成和解，只願賠付樹苗而不願賠
    償金錢之犯後態度，兼衡九重葛盆栽之價值、被告高中畢業
    之智識程度、養雞、養牛為生、家庭經濟狀況普通、無須扶
    養他人等一切情狀（見本院卷第135頁），量處如主文所示
    之刑，並諭知易科罰金之折算標準。　
貳、不另為無罪諭知部分
一、公訴意旨略以：被告於民國109年12月6日10時30分前約2個
    月之某日某時，在花蓮縣○○鄉○○段0000號地號上，使用不明
    工具，將事實欄以外由告訴人所栽種之九重葛盆栽2盆砍除
    毀損，足生損害於告訴人。因認被告此部分亦涉犯刑法第35
    4條毀損他人物品罪等語。
二、按犯罪事實應依證據認定之，無證據不得認定犯罪事實。又
    不能證明被告犯罪者，應諭知無罪之判決。刑事訴訟法第15
    4條第2項、第301條第1項分別定有明文。所謂認定犯罪事實
    之證據，係指足以認定被告確有犯罪行為之積極證據而言，
    該項證據自須適合於被告犯罪事實之認定，始得採為斷罪資
    料，如未能發現相當證據，或證據不足以證明，自不能以推
    測或擬制之方法，以為裁判之基礎；而被告否認犯罪事實所
    持之辯解，縱屬不能成立，仍非有積極證據足以證明其犯罪
    ，不能遽為有罪之認定；其以情況證據（即間接證據）斷罪
    時，尤須基於該證據在直接關係上所可證明之他項情況事實
    ，本乎推理作用足以確證被告有罪，方為合法，不得徒憑主
    觀上之推想，將一般經驗上有利被告之其他合理情況逕予排
    除；且無論直接或間接證據，其為訴訟上之證明，須於通常
    一般之人均不致有所懷疑，而得確信其為真實之程度者，始
    得據為有罪之認定，倘其證明尚未達到此一程度，而有合理
    之懷疑存在，致法院無從為有罪之確信，自應為無罪判決。
    又被害人與一般證人不同，其與被告處於絕對相反之立場，
    其陳述之目的，在使被告受刑事訴追處罰，內容未必完全真
    實，證明力自較一般證人之陳述薄弱。故被害人縱立於證人
    地位而為陳述，仍應視其陳述有無瑕疵，即便其陳述無瑕疵
    可指，仍不得作為有罪判決之唯一依據，應調查其他證據以
    察其是否與事實相符，亦即仍須有補強證據以擔保其陳述之
    真實性，始得採為斷罪之依據，且應達到前揭所示毫無合理
    可疑之證明程度，方得為有罪之判決（最高法院94年度台上
    字第3326號判決意旨參照）。
三、公訴意旨認被告毀損之九重葛為4盆而非2盆，無非係以告訴
    人之指訴、證人張愛珠之證述、刑案現場照片、勘驗紀錄、
    勘驗照片、本案土地所有權狀影本、土地複丈成果圖茲為論
    據。訊據被告堅詞否認有此部分公訴意旨所指犯行，辯稱：
    我只有砍除1盆證人張愛珠所有的九重葛等語。經查：
　㈠公訴意旨所舉證據，僅告訴人之指訴及證人張愛珠之證述提
    及遭被告毀損之九重葛為4盆，惟上開刑案現場照片僅能辨
    識有2盆盆栽，業如前述，復依卷內告訴人所提出之照片，
    顯與刑案現場照片為相同之照片：　　
　　
    ，有告訴人提供之照片在卷可考（見核交卷第47頁），是告
    訴人既於發現盆栽遭毀損之第一時間即拍照存證，理應攝有
    全部盆栽之毀損情況，然依其提供之照片卻只能辨識出2盆
    盆栽遭毀損，可見實際上遭毀損之盆栽數量並未達4盆。
　㈡證人張愛珠雖亦證稱遭被告毀損之盆栽為4盆，惟證人張愛珠
    為告訴人之○，且證人張愛珠與被告間另有糾紛，此觀證人
    張愛珠於偵查證述之末了尚抱怨：被告真的很惡劣，牛都不
    綁起來等語（見核交卷第115頁）自明，可見證人張愛珠證
    述之證明力有待商榷，自難據以補強告訴人之指訴。
四、綜上所述，本案告訴人指訴4盆九重葛遭毀損，惟卷內照片
    僅能補強其中2盆之部分，另2盆盆栽遭毀損乙節僅告訴人之
    單一指訴，是公訴意旨前揭所舉之各項證據方法，尚無法證
    明被告尚有此部分犯行，揆諸前揭說明，自屬不能證明被告
    犯罪，依法原應為被告無罪之諭知，惟此部分若成立犯罪，
    與前開毀損他人物品罪部分屬一行為之一罪關係，爰不另為
    無罪之諭知。
據上論斷，應依刑事訴訟法第299條第1項前段，決如主文。
本案經檢察官林英正提起公訴，檢察官簡淑如到庭執行職務。
中　　華　　民　　國　　111 　年　　6 　　月　　14　　日
　　　　　　　　　刑事第二庭    法　官　黃夢萱